台灣桃園地方法院刑事判決　　　　　　　　　　　　　　九十年度訴字第八三五號
　　公　訴　人　臺灣桃園地方法院檢察署檢察官
　　被　　　告　甲○○
　　選任辯護人　王治魯律師
右列被告因違反毒品危害防制條例案件，經檢察官提起公訴（八十九年度毒偵字第三
八八七號），本院判決如左：
    主  文
甲○○施用第一級毒品，處有期徒刑柒月，扣案海洛因壹包（驗餘淨重點壹肆公克
），沒收銷燬之，扣案分裝袋拾伍只，沒收之；又施用第二級毒品，處有期徒刑肆月
，扣案吸食器貳組沒收之；又持有第二級毒品，處有期徒刑月，扣案大麻壹包（驗
餘淨重零點零陸公克），沒收銷燬之。應執行有期徒刑壹年，扣案海洛因壹包（驗餘
淨重點壹肆公克）、大麻壹包（驗餘淨重零點零陸公克），均沒收銷燬之，扣案吸
食器貳組、分裝袋拾伍只，均沒收之。
    事  實
一、甲○○前因施用第二級毒品安非他命案件，經本院以八十九年度毒聲字第一○七
    七號裁定送觀察、勒戒後，認無繼續施用毒品之傾向，業經臺灣桃園地方法院檢
    察署檢察官於民國八十九年三月七日以八十九年度毒偵字第一一九九號不起訴處
    分確定。嗣甲○○於五年內復基於施用毒品之犯意，分別於（一）八十九年七月
    十一日某時，在其位於桃園縣中壢市○○路一０九號五樓住處內以將第一級毒品
    海洛因（下稱「海洛因」）放入香菸內抽煙吸食之方式，施用海洛因一次；（二
    ）於八十九年七月十三日下午二時四十五分回溯九十六小時內之某刻，在臺灣境
    內某不詳地點，以將第二級安非他命（下稱「安非他命」）放入玻璃球吸食器內
    吸食之方式，非法施用安非他命一次。另甲○○明知大麻係毒品危害防制條例第
    二條第二項第二款所定之毒品，禁止非法持有，卻仍持有。嗣其於八十九年七月
    十三日下午二時四十五分許，在桃園縣中壢市○○路一○九號五樓住處為警查獲
    ，並扣得海洛因一包（驗餘淨重三點一四公克）、大麻一袋（驗餘淨重零點零六
    公克）、吸食器二組及分裝袋十五只。甲○○經本院於八十九年九月十四日以八
    十九年度毒聲字第五八四七號裁定送觀察、勒戒後，認有繼續施用毒品傾向。
二、案經桃園縣警察局桃園分局報請臺灣桃園地方法院檢察署檢察官偵查起訴。
    理  由
壹、有罪部分：
一、訊據被告甲○○於警詢、偵查及本院審理中對其非法施用海洛因之犯罪事實固不
    否認，惟矢口否認其於右揭時地有施用安非他命及持有大麻之犯行，辯稱：其被
    查獲之前並未施用安非他命，尿液中檢驗出之安非他命陽性反應應是其斯時服用
    益民醫院所開用以治療海洛因戒斷症候群之藥物所致，其僅服用該院藥物，大麻
    係他人攜至其家中使用而未帶走的云云。經查：
（一）被告於八十九年七月十三日被查獲時，所採集之尿液經送桃園縣衛生局以ＴＯ
      ＸＩ—ＬＡＢ法檢驗及以ＥＭＩＴ法進行複驗結果，係呈嗎啡、安非他命陽性
      反應，經再送臺灣檢驗科技股份有限公司以ＥＩＡ酵素免疫分析法為初步檢驗
      ，以ＧＣ＼ＭＳ氣相層析＼質譜儀法為確認檢驗，及經法務部調查局以螢光偏
      極免疫分析法篩檢後再以氣相層析質譜儀分析法進行複驗結果，均認前開所採
      尿液有嗎啡、安非他命陽性反應，此有桃園縣衛生局不法藥物尿液檢定書、臺
      灣檢驗科技股份有限公司濫用藥物尿液檢驗報告及法務部調查局檢驗通知書各
      乙紙附卷可稽。按初次吸食或施打煙毒及麻醉藥品者，經人體代謝作用於八小
      時之內，即有約百分之八十之量排出，二十四小時之後，續有約剩餘量百分之
      九十再排出，七十二小時之後仍有殘餘微量排出，吸食或施打者個人體質不同
      ，其排出時間亦會有所差異，尤其成癮者（抗藥性強）其於吸食後一百二十小
      時內所採之尿液，配合較具公信力之儀器（如氣相質譜儀），仍可能被檢測出
      ，此有憲兵司令部八十年鑑驗字第０九九九號函意旨可供參照。查被告查獲時
      所採尿液，既經前開鑑驗機關以質譜分析與氣相層析等較精密之實驗方式進行
      確認檢驗，則可完全排除偽陽性反應，被告應有於八十九年七月十一日某時及
      同年月十三日下午二時四十五分回溯一百二十小時內某刻施用安非他命之犯行
      ，應可認定。
（二）另扣案毒品（八十九年度保管字第四六九六號），經送法務部調查局鑑定結果
      確認，分別含有第一級毒品海洛因（驗餘淨重三點一四公克）及第二級毒品大
      麻（驗餘淨重零點零六公克）成分，此有法務部調查局鑑定通知書二紙在卷可
      稽（八十九年毒偵字第三八八七號卷第四十頁、第四十一頁），是扣案毒品分
      別係海洛因、大麻無訛。
（三）經本院將被告提出之藥物（九十年度保管字第五五０三號）送行政院衛生署管
      制藥品管理局鑑定結果，認送驗藥物編號４檢體檢出Ｐｓｅｕｄｏｅｐｈｅｄ
      ｒｉｎｅ成分，與安非他命結構相似，服用後之尿液以免疫學分析方法，或可
      能造成安非他命類偽陽性反應，但以臺灣檢驗科技公司及法務部調查局所使用
      之氣相層析質譜儀進行確認檢驗，均不致檢出安非他命或甲基安非他命陽性反
      應，另其他送驗檢體均不含安非他命、甲基安非他命或可代謝成安非他命、甲
      基安非他命之成分，服用後尿液均不致檢出安非他命或甲基安非他命陽性反應
      ，此有行政院衛生署管制藥品管理局九十一年一月二十五日管檢字第一０一三
      九九號函及所附檢驗成績書附卷可稽，足證被告提出之藥物經人體服用後，均
      不會導致尿液中會檢驗出安非他命或甲基安非他命陽性反應之結果。
（四）再經本院向被告就診並開具前開藥物之益民醫院函調被告於八十九年六、七月
      間於該院之就診記錄及處分箋內容後，就前開處方箋內用藥內容函詢該院，是
      否導致被告服用後尿液產生毒品反應，經該院覆以：被告曾於八十九年七月二
      十日第一次至該院就診，診斷為海洛因戒斷症候群，就診處方內容並未含有鴉
      片或嗎啡類相關成分，尚不致使患者尿液呈現鴉片或嗎啡反應等語，此有益民
      醫院處方箋影本及該院院長便箋各乙份在卷供參，是被告係於本件查獲後即八
      十九年七月二十日始開始至前開醫院就診取藥乙節，足堪認定。另被告所提之
      衛生署桃園療養院診斷證明書，僅可證明被告於八十九年七月十八日及同年十
      一月二十八日曾二度為戒除海洛因毒癮而至該院求診，於求診期間，尿液中並
      無嗎啡陽性反應等情而已，並不足以證明被告於右揭時地並無施用海洛因及安
      非他命之犯行，亦併此敘明。
（五）另被告雖否認持有大麻，惟扣案大麻乙袋既係在其住處內查獲，警方查獲時又
      僅被告一人在場，其又無法舉出綽號「ＳＡＫＵ」該人之詳細姓名年籍以利本
      院傳喚追查，其前開辯詞，尚不足採，其持有第二級毒品大麻之犯行，亦堪認
      定。
（六）從而，被告於查獲時所採尿液，既經反覆確認均呈嗎啡、安非他命陽性反應，
      前開藥物經鑑定結果亦認服用編號４檢體後之尿液以免疫學分析方法，或可能
      造成安非他命類偽陽性反應，但以臺灣檢驗科技公司及法務部調查局所使用之
      氣相層析質譜儀進行確認檢驗，均不致檢出安非他命或甲基安非他命陽性反應
      ，其他送驗檢體均不含安非他命、甲基安非他命或可代謝成安非他命、甲基安
      非他命之成分，服用後尿液均不致檢出安非他命或甲基安非他命陽性反應等情
      ，業經本院為前開認定，核與被告自白部分相符，並有現場照片二幀、如事實
      欄所載之毒品及施用毒品器具等物扣案可稽，被告前開所辯，乃屬事後卸責之
      詞，並不足採，是被告應有於八十九年七月十一日某時施用海洛因一次，及於
      同年月十三日下午二時四十五分許回溯九十六小時期間內某刻，施用安非他命
      一次之犯行，即堪認定。此外，被告前因施用毒品案件，經本院以八十九年度
      毒聲字第一○七七號裁定送觀察、勒戒後，認無繼續施用毒品之傾向，業經臺
      灣桃園地方法院檢察署檢察官於八十九年三月七日以八十九年度毒偵字第一一
      九九號不起訴處分確定乙節，亦有臺灣桃園地方法院檢察署檢察官八十九年度
      毒偵字第一一九九號不起訴處分書、該署刑案資料查註紀錄表及臺灣高等法院
      被告全國前案紀錄表各乙份為憑。故被告係前犯毒品案件經不起訴處分確定後
      ，於五年內再犯毒品危害防制條例第十條之罪及其持有第二級毒品大麻之犯行
      ，均堪認定。本件事證明確，被告犯行堪以認定，應予依法論科。
二、核被告所為，係犯毒品危害防制條例第十條第一項之施用第一級毒品海洛因罪、
    同條第二項之施用第二級毒品安非他命罪及同條例第十一條第二項持有第二級毒
    品大麻罪。至其施用前後各持有海洛因、安非他命之低度行為，為施用之高度行
    為所吸收，不另論罪。所犯上開三罪，犯意各別，罪名不同，應予分論併罰。爰
    審酌被告犯罪之目的、動機、其有多次施用毒品之前科、品行、犯罪手段、犯罪
    後所生損害、及犯罪後坦承大部犯行之態度等一切情狀，量處如主文所示之刑，
    並定其應執行之刑，以示懲儆。
三、扣案海洛因乙包（驗餘淨重三點一四公克）、大麻乙包（驗餘淨重零點零六公克
    ），為本案查獲之毒品，應依毒品危害防制條例第十八條第一項沒收銷燬之。另
    扣案之吸食器二組、分裝袋十五只，為被告所有，係供犯罪所用（或預備）之物
    ，業經被告供承在卷，應依刑法第三十八條第一項第二款規定沒收之。
據上論斷，應依刑事訴訟法第二百九十九條第一項前段，毒品危害防制條例第十條第
一項、第二項、第十一條第二項、第十八條第一項前段，刑法第十一條前段、第五十
一條第五款、第三十八條第一項第二款，判決如主文。
本案經檢察官吳廣莉到庭執行職務。
中      華      民      國    九十一    年      五      月    二十二    日
                              臺灣桃園地方法院刑事第一庭
          審判長法  官  吳  爭  奇
                                    法  官  范  明  達
                                    法  官  胡  芷  瑜
右正本證明與原本無異。
如不服本判決，應於判決送達後十日內向本院提出上訴狀 (應附繕本)，上訴於臺灣
高等法院。
                                    書記官  劉  晨  輝
中      華      民      國    九十一    年      五      月    二十七    日
附論罪科刑依據之法條：
毒品危害防制條例第十條
施用第一級毒品者，處六月以上五年以下有期徒刑。
施用第二級毒品者，處三年以下有期徒刑。
毒品危害防制條例第十一條
持有第一級毒品者，處三年以下有期徒刑、拘役或新臺幣五萬元以下罰金。
持有第二級毒品者，處二年以下有期徒刑、拘役或新臺幣三萬元以下罰金。
持有專供製造或施用毒品之器具者，處一年以下有期徒刑、拘役或新臺幣一萬元以下
罰金。
